臺灣高等法院民事判決
109年度上更一字第97號
上  訴  人  曾銀妹  
            林宣甫  
            陳文平  
共      同
訴訟代理人  陳明宗律師
複代理人    蔡爵陽律師
被上訴人    中華賓士汽車股份有限公司

法定代理人  劉禹策  
訴訟代理人  陳長律師
            劉欣宜律師
複代理人    劉韻容律師
被上訴人    陳苡軫


上列當事人間請求返還價金等事件，上訴人對於中華民國105年9
月2日臺灣臺北地方法院104年度訴字第4954號第一審判決提起上
訴，經最高法院第一次發回更審，本院於110年1月12日言詞辯論
終結，判決如下：
    主      文
上訴駁回。
第二審及發回前第三審訴訟費用由上訴人負擔。
    事實及理由
一、被上訴人陳苡軫（以下逕稱其姓名）經合法通知，未於言詞
    辯論期日到場，核無民事訴訟法第386條各款所列情形，爰
    依上訴人之聲請，由其一造辯論而為判決。
二、本件上訴人主張：伊等因陳苡軫在訴外人金帝固得汽車有限
    公司（下稱金帝公司）任職，得以優惠價格向被上訴人中華
    賓士汽車股份有限公司（以下逕稱賓士公司）買受汽車，前
    與之成立居間契約，並授與代理權，代理伊等就附表一所示
    A、B、C車，與賓士公司成立買賣契約，議定價金各為新臺
    幣（下同）110萬元、160萬元及170萬元（下稱甲契約）。
    上訴人曾銀妹、林宣甫、陳文平已於民國104年8月11日，分
    別將價金274萬元、223,000元、1,437,000元（共440萬元，
    下合稱系爭款項）匯入賓士公司指定帳戶，却遲未獲賓士公
    司聯繫辦理簽約、領牌及交車事宜，經催告後，賓士公司以
    已交車予陳苡軫為由拒絕履約，而有給付遲延情事。伊等已
    依民法第254條規定，以原審起訴狀繕本之送達，為解除甲
    契約之意思表示，爰先位依同法第259條第1款或第179條規
    定，求為命賓士公司給付曾銀妹274萬元、給付林宣甫223,0
    00元、給付陳文平1,437,000元本息之判決。如認雙方未成
    立甲契約，賓士公司受領系爭款項亦無法律上原因，伊等得
    依民法第179條規定為同一請求。又倘認伊等上開請求不能
    准許，因陳苡軫遲延履行締結甲契約，復以代購車輛為由，
    詐騙伊等將系爭款項匯入賓士公司帳戶，並偽造伊等名義出
    具聲明書（下稱系爭聲明書），將該款挪作其與賓士公司另
    行簽立車輛訂購合約書（下稱乙契約）之部分價金，爰備位
    擇一依民法第184條第1項前段、第179條，第544條、第231
    條第1項規定，求為命陳苡軫給付曾銀妹、林宣甫、陳文平
    各274萬元、223,000元、1,437,000元本息之判決等語（未
    繫屬本院部分，不予贅述）。
三、賓士公司以：伊與上訴人間無甲契約存在，上訴人無從解約
    並請求返還價金。陳苡軫與伊簽立訂購合約書，向伊購買如
    附表二所示A1、B1、C1車（即乙契約），並以系爭款項作為
    部分價金。伊依正常買賣流程，收受上訴人具名之系爭聲明
    書及其等身分證確認後，已將A1、B1、C1車交付陳苡軫。伊
    基於乙契約受領該款項，並無不當得利可言等語，資為抗辯
    。陳苡軫則辯稱：伊係受金帝公司委託向賓士公司購車，與
    上訴人間無任何法律關係存在。上訴人僅提供其等帳戶供第
    三人匯款予賓士公司，匯款資金非其等支付，不得請求返還
    系爭款項等語。
四、原審為上訴人敗訴之判決，上訴人不服提起上訴，經更審前
    本院判命陳苡軫給付曾銀妹、林宣甫、陳文平各274萬元、2
    23,000元、1,437,000元本息，並駁回上訴人其餘上訴，上
    訴人就其先位之訴敗訴部分向最高法院提起上訴（上訴人未
    就備位之訴中代位訴訟部分聲明不服，已告確定），經最高
    法院將更審前本院判決除確定部分外廢棄發回。上訴人上訴
    聲明：㈠原判決除確定部分外廢棄。㈡前開廢棄部分：1.先位
    聲明：①賓士公司應分別給付曾銀妹274萬元、林宣甫223,00
    0元及陳文平1,437,000元，及均自起訴狀繕本送達翌日起至
    清償日止，按年息5%計算之利息。②願供擔保，請准宣告假
    執行。2.備位聲明：①陳苡軫應分別給付曾銀妹274萬元、林
    宣甫223,000元及陳文平1,437,000元，及均自起訴狀繕本送
    達翌日起至清償日止，按年息5%計算之利息。②願供擔保，
    請准宣告假執行。賓士公司答辯聲明：㈠上訴駁回。㈡如受不
    利判決，願供擔保請准宣告免為假執行。
五、兩造不爭執之事項：
  ㈠陳苡軫以自己名義與賓士公司簽立訂購合約書，購買A1、B1
    、C1車（見原審卷第65-70頁）。
  ㈡陳苡軫於104年8月12日出具以上訴人名義製作之系爭聲明書
    及上訴人個人身分證正本予賓士公司（見原審卷第71-73頁
    ）。
  ㈢系爭聲明書之立聲明書人「曾銀妹、林宣甫、陳文平」等人
    之簽名、身分證統一編號、通訊地址等筆跡，與上訴人本人
    筆跡不同（見本院上字卷㈡第42-45頁法務部調查局問題文書
    鑑識實驗室鑑定書、第76頁準備程序筆錄）。
  ㈣陳苡軫先後於104年8月13日、19日、20日，在賓士公司出具
    之A1、B1、C1車交車證明書上簽名（見原審卷第188-199頁
    ）。
　㈤陳苡軫因處理購買A1、B1、C1車相關事宜觸犯業務侵占罪，
    經判處有期徒刑1年1月確定在案（歷審案號：原法院106年
    度易字第897號、本院108年度上易字第589號，見本院卷第1
    17-123頁判決書，下稱系爭刑案）。
六、上訴人先位之訴主張其與賓士公司間已成立甲契約並付訖價
    金，因賓士公司遲延履約，甲契約業經其等合法解除，其等
    自得依民法第259條第1款或第179條規定，請求賓士公司返
    還已收價金云云。賓士公司則抗辯兩造間並無甲契約存在。
    經查：
  ㈠上訴人未因陳苡軫居間而與賓士公司成立甲契約：
　　⒈按稱居間者，謂當事人約定，一方為他方報告訂約之機會
      或為訂約之媒介，他方給付報酬之契約，為民法第565條
      所明定，是居間契約須雙方當事人意思表示一致，方能成
      立。上訴人雖堅稱其等與陳苡軫間有居間契約，透過陳苡
      軫居間而與賓士公司成立甲契約云云（見本院卷第128頁
      ），惟證人即金帝公司業務主管陳瑋志於原審證稱：陳苡
      軫為金帝公司業務員，因陳苡軫說可買到比較便宜的賓士
      車輛，上訴人是伊親戚，伊就請陳苡軫協助幫忙買車，上
      訴人請金帝公司協助處理匯款，故由伊母親黃彩屏將車款
      匯入賓士公司，伊另拿上訴人證件給陳苡軫去辦理相關過
      戶手續，中間是透過伊在處理買車事宜，伊是透過金帝公
      司業務員之LINE群組，告知陳苡軫有關上訴人之身分證字
      號、車款匯入等，上訴人與陳苡軫就3台車輛之購買過程
      沒有接觸過，都是透過伊，是伊提供上訴人車輛資訊，上
      訴人表示購買後，再由伊將此訊息告知陳苡軫，由陳苡軫
      去處理後續買賣事宜等語（見原審卷第97頁背面、第98頁
      、第100頁背面、第101頁背面、第103頁），復參照上訴
      人不爭執與陳苡軫不認識，未曾交談一節（見本院上字卷
      ㈡第56頁、本院卷第72頁），可知上訴人與陳苡軫就購車
      事宜並無任何接觸，自無從與陳苡軫就居間契約意思表示
      互相合致。
　　⒉上訴人復主張其等與陳苡軫之居間契約是透過陳瑋志轉達
      而成立云云（見本院上字卷㈡第87頁），然按契約須當事
      人互相表示意思一致始能成立，所謂互相表示意思一致，
      雖不限於當事人間直接為之，由第三人為媒介而將各方互
      為之意思表示從中傳達因而獲致意思表示之一致者，亦得
      成立，惟其前提必須是各方均知契約當事人為何，該第三
      人僅為單純從中傳達各方意思。惟據陳瑋志前開所述過程
      ，上訴人與陳苡軫並未接觸過，是陳瑋志提供汽車資訊予
      上訴人，上訴人同意購買後，陳瑋志再將上訴人欲購車之
      訊息告知陳苡軫，由陳苡軫處理後續事宜，可徵上訴人係
      與陳瑋志接觸，由陳瑋志自行決定提供訊息內容，再將上
      訴人作成之決定意思，單方傳達予陳苡軫，顯非就上訴人
      與陳苡軫間就居間契約之必要點，互為意思表示後，由證
      人陳瑋志將各方意思表示進行傳達，因而獲致雙方意思表
      示合致之過程，亦即證人陳瑋志並非單純從中轉達各方意
      思。從而，上訴人主張與陳苡軫成立居間契約，顯非可取
      ，更難據此認定陳苡軫有居間上訴人與賓士公司成立甲契
      約。
　㈡上訴人亦未由陳苡軫代理，與賓士公司成立甲契約：　　
　　上訴人又主張其等授與陳苡軫代理權，代理其等與賓士公司
    成立甲契約，乃以依金帝公司與陳苡軫合作之慣例，如金帝
    公司以購車人名義匯款予賓士公司，賓士公司即會以該匯款
    人為買受人並辦理領牌手續，可知斯時買賣契約是存在於匯
    款人與賓士公司之間。而金帝公司於104年8月11日係以上訴
    人為匯款人，將甲契約之買賣價金匯至賓士公司帳戶，應認
    上訴人有授與陳苡軫代理其等與賓士公司成立甲契約之權限
    等語，為其論據（見本院上字卷㈠第131頁），並提出金帝公
    司前以買受人為匯款人，匯款予賓士公司之單據（見原審卷
    第86-87頁），作為佐證。本院基於下列事證，認上訴人之
    主張並非可採：
　　⒈陳瑋志於系爭刑案偵查中證稱：金帝公司從104年年初開始
      委託陳苡軫幫忙買便宜的賓士新車，前後買了10台左右。
      有時是伊跟陳苡軫訂車，由陳苡軫跟賓士公司談；有時是
      陳苡軫跟伊說賓士有什麼車要出來，問伊要不要買。購車
      名義人有時是用陳苡軫名字買到再轉給金帝公司要賣的人
      ，有些是陳苡軫自己找的名義買主，有些是伊找來的名義
      買主，買到車後再由金帝公司轉賣賺錢。本件3輛車有講
      好要以上訴人之名義買，所以就用上訴人的名字匯款，如
      果沒有講好的話就會用陳苡軫名義匯款等語（見台灣台北
      地方法院檢察署105年度他字第508號卷【下稱他字卷】第
      81頁詢問筆錄），固然與上訴人前述主張，及卷存金帝公
      司確曾以陳苡軫或他人名義匯款予賓士公司之匯款申請單
      一致（見本院上字卷㈠第102頁、原審卷第86-87頁），惟
      陳瑋志亦陳稱：金帝公司請陳苡軫代購車輛時，伊不會出
      面，均是委託陳苡軫跟賓士公司談（見同上他字卷詢問筆
      錄），顯然金帝公司並不能全然掌控陳苡軫與賓士公司議
      約之內容，陳苡軫亦有可能背於與金帝公司之約定，而與
      賓士公司議定以非金帝公司指定者為買受人。
　　⒉再觀諸金帝公司於104年8月11日以上訴人名義匯款予賓士
      公司之匯款申請單（見原審卷第9頁），其上雖均有記載
      「C200、GLK、B180（即甲契約買賣標的A、B、C車之型號
      ）共三台440萬」等字樣，然匯款申請單係由辦理匯款手
      續之銀行收執，陳苡軫與賓士公司均未持有該等匯款單，
      該等文字顯僅供匯款人留存紀錄之用，難認陳苡軫與賓士
      公司知悉前述加註文字，此由賓士公司受領匯款之存摺上
      並未顯示該等字樣益明（見他字卷第75頁），斷難以前開
      匯款單，認定陳苡軫有以上訴人名義與賓士公司成立甲契
      約。
　　⒊此外，由賓士公司提出之訂購合約書及系爭聲明書、上訴
      人身分證正本照片（見原審卷第65-74頁），可知陳苡軫
      係以自己名義向賓士公司購買A1、B1、C1車，總價金6,30
      5,000元（即乙契約），此與上訴人主張之甲契約買受人
      為其等、買賣標的為A、B、C車，總價金為440萬元等買賣
      條件，顯然有別，足證甲、乙契約並非同一。而因陳苡軫
      陳稱購車款項部分來自上訴人，並提出系爭聲明書及上訴
      人身分證正本予賓士公司確認後，賓士公司甫以系爭款項
      作為A1、B1、C1車之部分價金等情，業據賓士公司之業務
      員郭盈邑於系爭刑案偵查中證述明確（見台灣台北地方法
      院檢察署105年度偵緝字第1880號卷【下稱偵緝字卷】第7
      0頁背面），換言之，賓士公司係基於陳苡軫履行乙契約
      之價金給付義務，而收受系爭款項。賓士公司嗣更將A1、
      B1、C1車交付予陳苡軫，並以陳苡軫為買受人名義辦理汽
      車新領牌照登記，亦有交車證明書及汽車新領牌照登記書
      為憑（見原審卷第188-199頁，本院上字卷㈠第69-71頁）
      ，尤徵賓士公司於前述訂約及履約過程，均以陳苡軫為買
      受人而進行，顯然其一切履約行為，均是針對乙契約而為
      ，與上訴人主張之甲契約全然無關。
    ⒋陳瑋志固於系爭刑案證稱其有與陳苡軫約定應以上訴人名
      義向賓士公司購買A、B、C車，如前述，惟本件並無其他
      積極事證顯示陳苡軫有依此約定與賓士公司議約並達成意
      思合致，自難認為陳苡軫確曾以上訴人代理人之身分，與
      賓士公司成立甲契約。
　　⒌實則，系爭刑案針對上訴人欲透過陳苡軫向賓士公司購買A
      、B、C車一事係認定：「陳苡軫前為金帝公司之業務主任
      ，其受金帝公司實際負責人陳瑋志委託，負責向賓士公司
      購買賓士牌汽車，以供轉售牟利或自用，為從事汽車購買
      業務之人員。陳苡軫於104年7、8月間，受陳瑋志委託為
      陳瑋志之親友陳文平、曾銀妹、林宣甫（下稱曾銀妹等3
      人），分別購買A、B、C車各1輛，惟當時賓士公司無B、C
      車型號之車款，陳苡軫乃改購買A1、B1、C1車，而曾銀妹
      等3人則借用陳苡軫名義，並由陳苡軫與賓士公司簽立訂
      購合約書3紙（即曾銀妹等3人將A1、B1、C1車借名登記於
      陳苡軫名下），在陳苡軫告知金帝公司應付金額後，由陳
      瑋志之母親黃彩屏於104年8月11日以曾銀妹等3人名義分
      別將車款274萬元、223,000元、1,437,000元匯入賓士公
      司之銀行帳戶，其後賓士公司業務員郭盈邑向陳苡軫表示
      ，因簽約人與實際付款人不同，須由曾銀妹等3人簽署聲
      明書表明匯款用途後始得交車，陳苡軫遂提出以曾銀妹等
      3人名義製作之系爭聲明書交予賓士公司，以表示上開款
      項係作為支付A1、B1、C1車價金之用，而C1車之尾款1,90
      5,000元，則係陳苡軫給付20萬元現金予郭盈邑，復由郭
      盈邑轉交予賓士公司，陳苡軫再於104年8月19日分別匯款
      165萬元、55,000元至賓士公司銀行帳戶，賓士公司並陸
      續於104年8月12日、19日、20日前往監理機關，將B1、C1
      、A1車登記在陳苡軫名下並交付車輛。詎陳苡軫因周轉不
      靈，竟意圖為自己不法之所有，除將A1車交付金帝公司供
      轉售與金帝公司之客戶陳嘉畇外，其餘B1、C1車則接續處
      分、典當予當鋪，而未交付予金帝公司之委託代購者，以
      此方式將業務上所持有之B1、C1車侵占入己」（見本院卷
      第117-120頁系爭刑案一審判決書）。上訴人為系爭刑案
      之告訴人，並委任律師為告訴代理人參與該案一審之審理
      程序，業經本院依職權調閱系爭刑案全卷查明。其等對該
      案一審判決認定之前開事實並無爭執，此由其等並未依刑
      事訴訟法第344條第3項規定請求檢察官提起上訴，即可推
      知。顯然上訴人於系爭刑案所不爭執之事實，與其等在本
      件主張之事實，並不相同（相異處包括：陳瑋志原係委託
      陳苡軫代購A、B、C車，嗣同意改為購買A1、B1、C1車；
      上訴人並未與賓士公司直接成立買賣契約，而係由陳瑋志
      委託陳苡軫與賓士公司洽商購車事宜），尤難遽認上訴人
      於本件之主張屬實，併予指明。
  ㈢綜上，上訴人與賓士公司間並未成立甲契約，系爭款項顯非
    上訴人因甲契約而給付予賓士公司之買賣價金，從而上訴人
    主張以原審起訴狀繕本送達為解除甲契約之意思表示，並依
    民法第259條第1款或第179條規定，請求賓士公司返還系爭
    款項，即屬無據。
七、上訴人先位之訴另主張若其等與賓士公司間未成立甲契約，
    賓士公司受領系爭款項即無法律上原因，其等亦得依民法第
    179條規定請求賓士公司返還系爭款項云云，同為賓士公司
    所否認，陳苡軫與賓士公司並均抗辯上訴人實為金帝公司之
    人頭，陳苡軫並稱上訴人並非實際支付系爭款項之人（見原
    審卷第54頁、本院卷第160頁）。經查：
　㈠系爭款項匯予賓士公司時，匯款名義人固為上訴人，然匯款
    之資金實際上係來自陳瑋志父母（即訴外人陳中行、黃彩屏
    ）之銀行帳戶，除據黃彩屏於系爭刑案偵查中證述明確（見
    他字卷第57頁），並有黃彩屏與陳中行之帳戶明細資料可考
    （見原審卷第122-123頁、他字卷第126頁），是系爭款項係
    自黃彩屏與陳中行之銀行帳戶直接移動至賓士公司甚明，顯
    與上訴人無關。
　㈡上訴人雖稱系爭款項係由其等給付現金予黃彩屏或金帝公司
    後，委託金帝公司匯款予賓士公司，其等確為實際出資人，
    且以陳瑋志在原審陳稱上訴人共給付金帝公司440萬元，再
    由金帝公司匯款予賓士公司之證詞，為其佐證（見原審卷第
    119-120頁、第104頁、本院上字卷㈡第86頁背面至第87頁、
    本院卷第128頁），惟依下列事證，本院認上訴人之主張並
    非事實：
　　⒈上訴人於原審及系爭刑案中均稱：針對甲契約之價金，林
      宣甫僅給付黃彩屏現金12萬元、陳文平及曾銀妹各給付黃
      彩屏現金100萬元，餘款均未給付（見原審卷第119-120頁
      、他字卷第56頁），核與陳瑋志證稱上訴人共給付金帝公
      司440萬元，及上訴人主張其等為系爭款項440萬元之實際
      出資者，互有出入，已非可信。　
　　⒉況上訴人一方面堅稱其等係因與賓士公司之甲契約而給付
      系爭款項，另方面卻主張曾銀妹、陳文平、林宣甫給付予
      賓士公司之金額分別為274萬元、1,437,000元、223,000
      元，並據以要求賓士公司返還，然該等金額與其等主張之
      甲契約價金明顯不同，尤見上訴人主張之荒謬。
　　⒊此外，陳苡軫於系爭刑案陳稱：系爭聲明書是郭盈邑提供
      予伊，上面客戶的資料已經打好了，但是必須經過上訴人
      的蓋章，且要提供相關的證件資料，伊有跟金帝公司說，
      金帝公司也同意，所以伊才有上訴人的身分證影本及印章
      ，伊提供系爭聲明書給金帝公司，有得到上訴人的同意，
      上訴人只是金帝公司的人頭而已。當初請伊買車的人是金
      帝公司的陳瑋志，剛開始時，金帝公司是說要購買A、B、
      C車，但是賓士公司有的是A1、B1、C1車，伊就跟陳瑋志
      說，陳瑋志就說要改買A1、B1、C1車，所以伊買A1、B1、
      C1車，陳瑋志都有同意，且證件都是由陳瑋志交付給伊。
      金帝公司的手法，就是買車的時候用別人的名義，再由公
      司來轉售，目的是要避稅，伊不只是賣這3台車而已，其
      他車也是以相同的手法處理等語（見原法院106年度易字
      第897號卷第158頁準備程序筆錄），與陳瑋志於系爭刑案
      證稱：依金帝公司與陳苡軫合作的模式，向賓士公司購車
      名義人有時是用陳苡軫名字買到再轉給金帝公司要賣的人
      ，有些是陳苡軫自己找的名義買主，有些是伊找來的名義
      買主，買到車後再由金帝公司轉賣賺錢等語相合（見他字
      卷第81頁），顯然金帝公司確有以人頭名義向賓士公司購
      入新車，再由金帝公司轉售他人賺取利潤，但因該筆交易
      形式上為私人間之轉讓，金帝公司即可規避開立發票繳納
      營業所得稅之義務，從而逃漏稅捐之行為。是就本件而言
      ，金帝公司確有以上訴人為人頭向賓士公司購車俾賺取利
      益之動機，賓士公司及陳苡軫抗辯上訴人均為金帝公司所
      使用之名義購買人，容非虛妄。
　　⒋更有甚者，系爭刑案之偵審程序係因上訴人具名於105年5
      月17日提出刑事告訴狀而開啟（見他字卷第1頁），然陳
      文平於同年7月19日至地檢署接受詢問時表示：「我接到
      今天的傳票才知道有這個案子。收到傳票後，我嚇一跳，
      想說這是什麼事情，然後黃彩屏跟陳瑋志才跟我說提告的
      事情」（見他字卷第57頁），足證以上訴人名義提出刑事
      告訴一事，係由金帝公司之陳瑋志、黃彩屏等人主導，並
      非出於陳文平之本意，此與使用人頭名義交易時，與交易
      相關之糾紛轍由實際出資者主導，出名之人頭僅負責配合
      之常情吻合。復佐以陳瑋志於系爭刑案證稱：（問：本案
      3輛車原始購車目的，是否為金帝公司轉售之用？）這不
      一定，只要有人開就可以，車子進到公司來可能轉售也可
      能留下自用等語（見偵緝字卷第75頁詢問筆錄），更可證
      明不論是原欲購買之A、B、C車，或事後同意改買的A1、B
      1、C1車，實際購買人均為金帝公司，而非上訴人，益徵
      陳苡軫辯稱上訴人針對系爭款項並未實際出資，應非子虛
      。
　㈢綜上，上訴人僅為金帝公司所使用之名義購車人，堪可認定
    。上訴人主張其等曾給付黃彩屏共212萬元之現金，雖與黃
    彩屏帳戶之存款資料一致（見原審卷第119、123頁），然徒
    由該等存款資料，並無法證明存入資金之來源為上訴人。另
    審酌上訴人既為金帝公司使用之人頭，衡情當會配合金帝公
    司，在訴訟上為相關主張，本件實難排除上訴人係事後以黃
    彩屏帳戶之存款記錄，虛捏交付黃彩屏現金金額之可能，所
    言難以信實。上訴人既未能舉證證明其等確為系爭款項之實
    際出資人，則賓士公司受領系爭款項受有利益，自未致其等
    受損害，其等依民法第179條規定請求賓士公司返還系爭款
    項，為無理由。
八、上訴人另於備位之訴，依民法第184條第1項前段、第179條
    、第544條、第231條第1項規定請求陳苡軫返還或賠償系爭
    款項。經查：
　㈠上訴人主張：陳苡軫以其等向賓士公司購車須給付車款為由
    ，訛騙其等將系爭款項匯至賓士公司銀行帳戶，並偽造系爭
    聲明書，將系爭款項作為其購買A1、B1、C1車之部分價金，
    陳苡軫顯係故意侵害上訴人之財產權，應依民法第184條第1
    項規定對其等負賠償之責（見本院上字卷㈠第140頁）。惟依
    系爭刑案認定之事實，陳苡軫係受金帝公司委託向賓士公司
    購買A1、B1、C1車，金帝公司並依陳苡軫指示匯款予賓士公
    司支付部分價金，上訴人前述主張與系爭刑案認定之事實齟
    齬，且乏實據可佐，已難憑採。況本院另已認定系爭款項實
    為金帝公司之黃彩屏、陳中行所支付，與上訴人無關，亦難
    認上訴人因陳苡軫之行為受有財產損害，其等請求陳苡軫負
    侵權行為損害賠償之責，誠屬無稽。　
　㈡上訴人又稱陳苡軫係以其等支付之系爭款項充作A1、B1、C1
    車之價金，因而免除對賓士公司給付與系爭款項同額價金之
    債務，應依民法第179條規定返還其等系爭款項（見本院上
    字卷㈠第141頁）。因系爭款項非上訴人所支付，上訴人未因
    陳苡軫免除給付價金債務而受有損害甚明，核與民法第179
    條之要件未合，其等此部分之請求，亦非有理。
　㈢上訴人再稱其等與陳苡軫間存有協助購車之契約關係或委任
    關係，陳苡軫就該契約給付遲延，遲延締結其等與賓士公司
    間之購車契約，其等得依民法第544條及債務不履行之法律
    關係請求陳苡軫賠償（見本院上字卷㈠第141頁、卷㈡第86頁
    ）。惟陳苡軫否認與上訴人間有其等指稱之契約關係存在（
    見原審卷第53頁），上訴人對此並未能舉證證明之，且其等
    此部分主張，亦與系爭刑案認定陳苡軫係受金帝公司委任處
    理購車事宜扞格，並無足取，自無權請求陳苡軫負契約上之
    損害賠償責任。
九、綜上所述，上訴人先位之訴依民法第259條第1款、第179條
    規定，請求賓士公司分別給付曾銀妹274萬元、林宣甫223,0
    00元及陳文平1,437,000元，及均自起訴狀繕本送達翌日起
    至清償日止，按年息5%計算之利息；備位之訴依民法第184
    條第1項前段、第179條、第544條、第231條第1項規定，請
    求陳苡軫對其等為上開給付，均非屬正當，不應准許。原審
    為上訴人敗訴之判決，所持理由雖與本院未盡相符，惟結論
    並無二致，仍應予維持。上訴論旨指摘原判決不當，求予廢
    棄改判，為無理由，應駁回其上訴。又本件事證已臻明確，
    兩造其餘之攻擊或防禦方法及所用之證據，經本院斟酌後，
    認為均不足以影響本判決之結果，爰不逐一論列，附此敘明
    。
十、據上論結，本件上訴為無理由，爰判決如主文。
中　　華　　民　　國　　110 　年　　1 　　月　　26　　日
                  民事第十一庭  
                      審判長法  官  李慈惠
                            法  官  趙雪瑛
                            法  官  陳婷玉

附表一（上訴人主張買受之車輛）：
買受人 車型 價金 上訴人主張匯款金額 陳文平 B180（A車） 1,100,000元 1,437,000元 曾銀妹 C200（B車） 1,600,000元 2,740,000元 林宣甫 GLK220（C車） 1,700,000元 223,000元  合計 4,400,000元 4,40,000元 

附表二（陳苡軫實際與賓士公司締約購車之相關資料）：
簽約日 買受人 車型 價金 領照日/車號 備註 104年7月31日 陳苡軫 B180 （A1車） 1,437,000元 104年8月20日 000-0000 104年9月22日過戶予金帝公司 104年8月5日 陳苡軫 E200T （B1車） 2,740,000元  104年8月12日 000-0000 104年8月26日過戶予訴外人陳明章 104年8月10日 陳苡軫 C200A （C1車） 2,128,000元 104年8月19日 000-0000 104年8月24日過戶予訴外人黃明信   合計 6,305,000元   
正本係照原本作成。
如不服本判決，應於收受送達後20日內向本院提出上訴書狀，其
未表明上訴理由者，應於提出上訴後20日內向本院補提理由書狀
（均須按他造當事人之人數附繕本）上訴時應提出委任律師或具
有律師資格之人之委任狀；委任有律師資格者，另應附具律師資
格證書及釋明委任人與受任人有民事訴訟法第466 條之1第1項但
書或第2項（詳附註）所定關係之釋明文書影本。
中　　華　　民　　國　　110 　年　　1 　　月　　26　　日

  　　　　　　　　　　　　　書記官  張永中
　　　　　　　　　　　　　
附註：
民事訴訟法第466條之1（第1項、第2項）：
對於第二審判決上訴，上訴人應委任律師為訴訟代理人。但上訴
人或其他法定代理人具有律師資格者，不在此限。
上訴人之配偶、三親等內之血親、二親等內之姻親，或上訴人為
法人、中央或地方機關時，其所屬專任人員具有律師資格並經法
院認為適當者，亦得為第三審訴訟代理人。